臺灣臺南地方法院刑事判決
111年度交訴字第96號
公  訴  人  臺灣臺南地方法院檢察署檢察官
被      告  陳榮春


上列被告因公共危險等案件，經檢察官提起公訴（111年度調偵
字第455號、111年度調偵字第481號、111年度營偵字第1011號）
，被告於準備程序就被訴事實為有罪之陳述，經本院合議庭裁定
由受命法官獨任進行簡式審判程序審理，本院判決如下：
    主  文
陳榮春犯過失傷害罪，處有期徒刑貳月，如易科罰金，以新臺幣
壹仟元折算壹日；又犯肇事致人傷害逃逸罪，處有期徒刑陸月，
如易科罰金，以新臺幣壹仟元折算壹日。應執行有期徒刑柒月，
如易科罰金，以新臺幣壹仟元折算壹日
    犯罪事實及理由
一、程序部分：
　　本件被告陳榮春所犯為死刑、無期徒刑、最輕本刑為3年以
    上有期徒刑以外之罪，被告於準備程序進行中就被訴事實為
    有罪之陳述，經本院告以簡式審判程序之旨，並聽取公訴人
    、被告之意見後，依刑事訴訟法第273條之1第1項規定裁定
    改行簡式審判程序。又依同法第273條之2之規定，本件簡式
    審判程序之證據調查，不受同法第159條第1項、第161條之2
    、第161條之3、第163條之1及第164條至第170條規定之限制
    ，並得依同法第310條之2準用第454條之規定製作略式判決
    書，合先敘明。
二、犯罪事實：
    陳榮春為領有普通自小客車駕駛執照之人，其於民國110年9
    月14日8時15分許，駕駛車牌號碼00-0000號自用小客車，沿
    臺南市○○區○○○0000號前未命名道路由南向北行駛，行經該
    未命名道路與165線道路21.6公里之無號誌岔路口欲左轉時
    ，本應注意轉彎車應讓直行車先行，而依當時情形又無不能
    注意之情事，竟疏未注意及此而貿然左轉行駛，適有蘇得文
    騎乘車牌號碼000-0000號普通重型機車，沿165線道路由南
    向北行駛至上開無號誌路口，亦疏未注意車前狀況，未減速
    慢行，乃撞擊自用小客車之左後方，致人車倒地並受有左側
    鎖骨粉碎性骨折之傷害。詎陳榮春肇事後明知蘇得文已人車
    倒地應受有傷害，仍基於肇事致人受傷仍逃逸之犯意，未報
    警或留下姓名、聯絡方式，亦未對蘇得文施以必要之救護措
    施或等候警方及救護人員到場處理，即逕行駕駛上開車輛逃
    逸。嗣因蘇得文友人林雅各亦騎乘機車行至該處恰巧目睹車
    禍發生經過，見狀乃騎乘機車追趕陳榮春所駕駛之自用小客
    車，而在165線道與義士路一段附近將陳榮春車輛攔停並告
    知其離開現場之行為係涉嫌肇事逃逸，陳榮春始在員警到達
    現場前返回上開車禍地點，並在員警到達時，於有偵查犯罪
    權限之人發覺犯罪前即向到場處理事故之員警陳明係肇事車
    輛之駕駛者，惟未主動告知其有肇事逃逸行為，員警在場詢
    問相關車禍情形時，林雅各將陳榮春肇事逃逸情事告知員警
    ，始循線查悉全情。
三、上開犯罪事實，有下列證據可資佐證：
　㈠被告於警詢、偵查中及本院審理時之自白。
　㈡證人蘇得文、林雅各於警詢、偵查中之證述。　　　
  ㈢證人即到場處理之員警周冠捷、鄭玉謙於本院之證述。
  ㈣道路交通事故現場圖、道路交通事故調查報告表㈠、㈡、奇美
    醫療財團法人柳營奇美醫院診斷證明書各1份、道路交通事
    故現場照片15張。
　㈤臺南市車輛行車事故鑑定會111年4月19日南市交鑑字第11105
    25734號函檢附之南鑑0000000案鑑定意見書1份。
　㈥臺南市白河分局東山分駐所110報案紀錄單、道路交通事故肇
    事人自首情形紀錄表、證號查詢汽車駕駛人資料各1份。
四、論罪科刑：
　㈠核被告所為，係犯刑法第284條前段之過失傷害罪、同法第18
    5條之4第1項前段之肇事致人傷害逃逸罪。被告所犯上開2罪
    ，犯意各別、行為互殊，應予分論併罰。　　　　
　㈡按刑法第62條前段所規定之自首，係以對於未發覺之犯罪自
    首而受裁判為要件，故犯罪行為人應於有偵查犯罪職權之公
    務員未發覺犯罪事實或犯罪人之前自首犯罪，且接受裁判，
    兩項要件兼備，始得依刑法第62條前段自首之規定減輕其刑
    （最高法院99年度台上字第1199號判決意旨參照）。查就本
    案查獲經過，證人周冠捷於本院證稱：案發當天110派案通
    知說這個地方有發生車禍，當時只知道現場有車禍發生，我
    和分駐所另一名員警許峻豪是第一組到達的人員，我們到場
    時被告有在場，還有被害人和他一位朋友應該就是林雅各，
    被告在場有承認他是發生車禍的駕駛人，因為被害人有受傷
    ，我們有通知交通分隊來處理，我們到場就先關心被害人傷
    勢，後來詢問車禍發生的狀況，林雅各有跟我們說發生車禍
    後被告沒有停車，是林雅各去追他回來現場，我印象中這是
    救護車到現場處理傷患時，林雅各就跟我們說了，後續我們
    去調監視器確認被告跑的路線和林雅各的路線，確定林雅各
    真的有去追被告，後來帶被告回來做筆錄時被告也有承認確
    實是林雅各把他追回來的，被告在現場承認他是車禍駕駛人
    的時候，並沒有主動告知我們說他肇事逃逸，我們是因為林
    雅各跟我們講才知道被告有這個犯罪嫌疑，交通分隊鄭玉謙
    警員來之後我沒印象有跟他講被告肇事逃逸的事情，案發地
    點是東山最大聯外道路，後來我就在協助交管等語（見本院
    卷第71頁至第77頁）；證人鄭玉謙於本院證稱：本件是派出
    所員警先到場，我到現場的時候，被害人已經送醫了，我就
    有詢問被告車禍過程大概是怎麼發生的、雙方行向，這樣才
    有辦法做拍照跟測繪，我初步瞭解完之後，被害人朋友有提
    到被告肇事逃逸，是他把被告追回來，所以我又問被告是不
    是這樣，被告才承認發生車禍之後他確實離開，說有事情要
    去處理途中被害人朋友把他追回來，我會知道被告有肇事逃
    逸是因為被害人朋友講的，當時派出所警員周冠捷他們在進
    行交通管制，沒有特別先跟我提被告有肇事逃逸等語（見本
    院卷第78頁至第81頁）。是依證人周冠捷、鄭玉謙之證述，
    被告於員警到達車禍現場時已在場，並有向最先到達之員警
    周冠捷坦承其為車禍之駕駛人，惟被告並未主動向在場處理
    員警供述其肇事逃逸行為，員警均係因證人林雅各告知車禍
    發生後被告直接離開現場、林雅各隨即追趕被告等情，已依
    現場目擊證人林雅各之證述掌握被告有肇事逃逸之犯罪嫌疑
    ，被告始向員警坦承其有肇事逃逸行為，故本件被告於員警
    到達時雖已在車禍現場，然僅就過失傷害部分係在有偵查犯
    罪職務之機關或公務員尚未發覺其為犯罪人前，即向據報前
    往現場處理尚不知肇事者為何人之員警供承駕車肇事，自首
    並接受裁判，就過失傷害部分符合自首要件，此部分依刑法
    第62條前段之規定，減輕其刑；就肇事逃逸部分則與自首要
    件不符，併予敘明。
　㈢審酌被告駕駛自小客車上路，本應遵守相關交通規範及注意
    行車安全，其疏未注意轉彎車應讓直行車先行，與告訴人車
    輛發生碰撞，致告訴人受有左側鎖骨粉碎性骨折之傷害，已
    有不該；本件車禍發生後未對告訴人為必要救治措施或報警
    處理，直接駕車離開，罔顧他人人身安全，益見被告法治觀
    念淡薄，所為殊無可取，應予非難，惟考量被告犯後坦承犯
    行，因個人經濟因素不佳，無法賠償告訴人損害，兼衡被告
    自陳教育程度為國中畢業、未婚、無小孩，現無工作，目前
    獨自一人居住，生活仰賴年金等一切情狀，分別量處如主文
    所示之刑並定其應執行刑，並諭知各罪與應執行刑易科罰金
    之折算標準。
五、據上論斷，依刑事訴訟法第273條之1第1項、第299條第1項
    前段、第310條之2、第454條第1項，刑法第284條前段、第1
    85條之4第1項前段、第41條第1項前段、第8項、第62條前段
    、第51條第5款，判決如主文。
六、本案經檢察官施胤弘提起公訴，檢察官羅瑞昌到庭執行職務
    。
中　　華　　民　　國　　111 　年　　7 　　月　　6 　　日
　　　　　　　　　刑事第七庭    法　官　黃琴媛
以上正本證明與原本無異
如不服本判決應於收受本判後20日內向本院提出上訴書狀，並應
敘述具體理由。其未敘述上訴理由者，應於上訴期間屆滿後20日
內向本院補提理由書狀（均須按他造當事人之人數附繕本）「切
勿逕送上級法院」。
  　　　　　　　　　　　　　　　書記官　魏呈州
中　　華　　民　　國　　111 　年　　7 　　月　　6 　　日
附錄本判決論罪法條
中華民國刑法第284條
因過失傷害人者，處1年以下有期徒刑、拘役或10萬元以下罰金
；致重傷者，處3年以下有期徒刑、拘役或30萬元以下罰金。

中華民國刑法第185條之4
駕駛動力交通工具發生交通事故，致人傷害而逃逸者，處6月以
上5年以下有期徒刑；致人於死或重傷而逃逸者，處1年以上7年
以下有期徒刑。
犯前項之罪，駕駛人於發生交通事故致人死傷係無過失者，減輕
或免除其刑。